最　高　行　政　法　院　裁　定
　　　　　　　　　　　　　94年度裁字第00261號
上　訴　人　甲○○
被 上訴 人　財政部臺北市國稅局
代　表　人　乙○○
上列當事人間因綜合所得稅事件，上訴人對於中華民國92年9月2
3日臺北高等行政法院92年度簡字第455號判決，提起上訴，本院
裁定如下：
　　主  文
上訴駁回。
上訴審訴訟費用由上訴人負擔。
　　理  由
一、按對於適用簡易程序之裁判提起上訴或抗告，須經本院許可
    ，且該許可以訴訟事件所涉及之法律見解具有原則性者為限
    ，行政訴訟法第235條定有明文。所謂法律見解具有原則性
    ，係指該事件所涉及之法律問題意義重大，而有加以闡釋之
    必要情形而言，如對行政命令是否牴觸法律所為之判斷；或
    就同類事件高等行政法院所表示之見解，相互牴觸。
二、本件上訴人辦理民國（下同）88年度綜合所得稅結算申報後
    ，經被上訴人核定其綜合所得總額為新台幣（下同）405,69
    8元，淨額167,256元，應納稅額10,035元。上訴人對上開核
    定中否准其列舉扣除購屋借款利息支出142,760元以及免稅
    額之認定不服，遞經復查、訴願均未獲變更，遂提起行政訴
    訟。
三、原審判決略以：（一）程序方面：按行政程序法第102條及
    第103條第5款之規定，本案中有關稅基之客觀事實部分，事
    證極為明確，而雙方之實質爭議僅在於法律應如何適用而已
    ，自無給予上訴人陳述意見之必要，就此上訴人主張「未給
    予陳述意見之機會應屬程序違法」一節，乃是誤解行政程序
    法相關規定意旨所致。（二）實體方面：Ａ、有關免稅額部
    分：依行為時所得稅法第17條第1項第1款第1目之規定，上
    訴人年齡雖已滿七十七歲，惟上訴人有應稅收入，而為納稅
    義務人，未受子女撫養，自無免稅額多加百分之五十優惠規
    定適用之餘地。Ｂ、有關房貸利息支出140,247元部分能否
    申報為行為時所得稅法第17條第1項第2款第2目第5小目之「
    購屋借款利息列舉扣除額」部分：按行為時所得稅法第17條
    第1項第2款第2目第5小目「購屋借款利息列舉扣除額」之成
    立必須所借之款項借自「金融機構」，而且借款目的限定於
    「購買自用住宅」，而此等待證事實應由納稅義務人負擔客
    觀證明責任。經查上訴人主張之「購買自用住宅」140,247
    元，依其提出之各項證據資料，外觀上一望即知，產生該等
    利息之借款目的並非用於「購買自用住宅」，況所得稅法施
    行細則第24條之3之規定涉及「待證事實法律化」課題，應
    屬合法，則被上訴人機關憑此認定上開利息支出不符合所得
    稅法第17條第1項第2款第2目第5小目之「購屋借款利息列舉
    扣除額」要件，亦無錯誤。因將原處分及訴願決定均予維持
    ，駁回上訴人之訴。
四、上訴人上訴意旨持與原審相同之主張，仍以：（一）上訴人
    是因被上訴人之88年度綜合所得稅核定繳款通知書記載內容
    錯誤，依稅捐稽徵法第17條之規定，於91年5月24日申請查
    對更正，並未到達「復查」程序階段，而被上訴人違法逕予
    「復查」決定；又上訴人91年12月27日對「復查」結果提出
    異議，被上訴人非但不予依法按理審議補救，竟一再違背法
    定程序，以上訴人異議書逕送財政部依訴願程序辦理。上訴
    人不得已只有向行政法院起訴，但原審未經調查，僅憑被上
    訴人一面之詞，判決駁回上訴人之訴，顯係違背法令。（二
    ）系爭房屋至88年屋齡已有32年之久，破損嚴重，必須整修
    ，故上訴人向原貸款銀行增貸整修該自用住宅，方得使該自
    用住宅延續，則該繳息金額與購置系爭自用住宅有直接關係
    ，原審未經調查審究，僅憑直覺，遽予判決，顯然違法。（
    三）上訴人於88年時已年逾七十七歲，應有108,000元之「
    免稅額」，縱按被上訴人以72,000元辦理，亦應（108,000
    －72,000）×6%＝2,160元，則被上訴人核定2,213元及利息
    20元，其差額53元及利息20元即為錯誤，上訴人依稅捐稽徵
    法第17條規定申請查對更正，被上訴人非但不理，而且逕送
    復查，顯有違程序正義及違背事實之違法。為此提起上訴，
    請將原判決廢棄，並撤銷訴願決定及復查決定，暨判令被上
    訴人查對更正88年度綜合所得稅核定繳款通知書記載內容之
    錯誤等語。
五、本院按：「納稅義務人如發現繳納通知文書有記載、計算錯
    誤或重複時，於規定繳納期間內，得要求稅捐稽徵機關，查
    對更正。」「納稅義務人對於核定稅捐之處分如有不服，應
    依規定格式，敘明理由，連同證明文件，依左列規定，申請
    復查：一、依核定稅額通知書所載有應納稅額或應補徵稅額
    者，應於繳款書送達後，於繳納期間屆滿翌日起算三十日內
    ，申請復查。二、依核定稅額通知書所載無應納稅額或應補
    稅額者，應於核定稅額通知書送達後三十日內，申請復查。
    」稅捐稽徵法第17條、第35條第1項分別定有明文。次按「
    稽徵機關核定稅額通知書之記載或計算有錯誤時，依所得稅
    法第78條第2項之規定，固得據納稅義務人之申請，予以更
    正。但稽徵機關調查核定之應納稅額，納稅義務人如有不服
    而申請復查，則稽徵機關即應依同法第79條第3項規定之程
    序，為之復查決定，不能依前開條項而予更正。二者情形各
    別，其應適用之法定程序，自不容有所假借。查原告向被告
    官署所屬潮州分處提出之聲明書內容，所爭執者，為主張其
    根本不應課徵稅款，並非謂核定稅額通知書之記載或計算，
    有何錯誤，其為不服應納稅額之調查核定，情實顯然。雖未
    於聲明書內表明復查字樣，但既主張應予免稅，不論用語如
    何，要應認其真意為依法申請復查。縱令申請書格式有所不
    合，證件理由亦未敘明，被告官署儘可飭其補正。乃被告官
    署所為答復通知，竟依據所得稅法第78條第2項而為更正核
    定，並未依同法第79條第3項之法定程序，為之復查決定，
    自難謂於法無違。」本院改制前50年判字第45號著有判例可
    稽（按：本判例內引法條為44年12月23日修正公布所得稅法
    條文）。又「訴願之提起，應自行政處分達到或公告期滿之
    次日起三十日內為之。」「訴願人在第14條第1項所定期間
    向訴願管轄機關或原行政處分機關作不服原行政處分之表示
    者，視為已在法定期間內提起訴願。但應於三十日內補送訴
    願書。」為訴願法第14條第1項及第57條所規定。再按「按
    前三條規定計得之個人綜合所得總額，減除下列免稅額及扣
    除額後之餘額，為個人之綜合所得淨額：一、免稅額：納稅
    義務人按規定減除其本人、配偶及合於下列規定扶養親屬之
    免稅額。但配偶依第15條第2項規定分開計算稅額者，納稅
    義務人不得再減除配偶之免稅額：（一）納稅義務人及其配
    偶之直系尊親屬，年滿六十歲，或無謀生能力，受納稅義務
    人扶養者。其年滿七十歲受納稅義務人扶養者，免稅額增加
    百分之五十。．．．二、扣除額：納稅義務人就下列標準扣
    除額或列舉扣除額擇一減除外，並減除特別扣除額：．．．
    （二）列舉扣除額．．．5.購屋借款利息：納稅義務人購買
    自用住宅，向金融機構借款所支付之利息，其每一申報戶每
    年扣除數額以三十萬元為限。但申報有儲蓄投資特別扣除額
    者，其申報之儲蓄投資特別扣除金額，應在上項購屋借款利
    息中減除。納稅義務人依上述規定扣除購屋借款利息者，以
    一屋為限。」分別為行為時所得稅法第17條第1項第1款第1
    目及第2款第2目第5小目所明定。依上行為時所得稅法規定
    ，其得以減除之免稅額，以納稅義務人及其配偶之直系尊親
    屬年滿六十歲或無謀生能力，而受納稅義務人扶養者為要件
    ；如納稅義務人及其配偶之直系尊親屬年滿七十歲，並受納
    稅義務人扶養，其免稅額增加百分之五十。至購屋借款利息
    之扣除額，則指納稅義務人購買自用住宅，並向金融機構借
    款支付之利息為限甚明。本件上訴人91年5月24日向被上訴
    人所屬松山稽徵所提出之「申請書」內容，係就原處分機關
    否准自用住宅購屋借款利息支出扣除額及未依上訴人自行核
    算之應退稅額6,044元，有所爭執，其為不服原處分機關對
    於核定稅捐之處分，情實顯然，不問不服原核定處分之用語
    如何，要應認其真意為依法申請復查。又上訴人於91年11月
    27日收受被上訴人系爭91年11月25日財北國稅法字第091024
    2801號復查決定後，於訴願法定期間內向被上訴人為不服該
    復查決定之表示（異議），並提出「異議書」，被上訴人認
    上訴人已在法定期間內提起訴願，依訴願程序辦理，並無不
    合。另上訴人於系爭年度雖已年滿七十七歲，惟其係納稅義
    務人，非受納稅義務人扶養之人；且系爭借款利息為「整修
    」上訴人自用住宅借款所支付，亦與依法應以「購買」自用
    住宅借款支付利息者不合。上訴意旨仍執前詞，核其所指各
    節，並無所涉及之法律見解，具有原則上之重要情事，上訴
    人提起上訴，不合首揭規定，不應許可，其上訴難謂合法，
    應予駁回。
六、依行政訴訟法第249條第1項前段、第104條、民事訴訟法第
    95條、第78條，裁定如主文。
中    華    民    國    94    年    2    月    24     日
                  第三庭審判長法  官　廖　政　雄
                              法  官　林　清　祥
                              法  官　鍾　耀　光
                              法  官　姜　仁　脩
                              法  官　胡  國  棟
以  上  正  本  證  明  與  原  本  無  異
中    華    民    國    94    年    2    月    24     日
　　　　　　　　　　　　　　　書記官　陳　盛　信
